【裁判字號】    90,交上易,1363
【裁判日期】    901009
【裁判案由】    過失致死
【裁判全文】
臺灣高等法院臺南分院刑事判決          九十年度交上易字第一三六三號     Ｃ
      上  訴  人
      即  被  告  甲  ○  ○
      選任辯護人  林  德  昇  律師
右上訴人因過失致死案件，不服臺灣嘉義地方法院九十年度交易字第六七號中華民國
九十年六月二十六日第一審判決（起訴案號：臺灣嘉義地方法院檢察署八十九年度偵
續一字第八號），提起上訴，本院判決如左：
      主      文
原判決撤銷。
甲○○因過失致人於死，處有期徒刑陸月，如易科罰金，以參佰元折算壹日。
      事      實
一、甲○○於民國八十七年十二月二十五日下午六時二十分許，騎乘車牌號碼ＬＺＤ
    ─五六八號機車，沿嘉義市○○路由南往北方向行駛，途經該路段一八五之一號
    前，應注意機車行駛時，駕駛人應注意車前狀況及兩車併行之間隔，並隨時採取
    必要之安全措施，以避免碰撞，而依當時情形，又無不能注意之情事，竟疏於注
    意，未採取必要之安全措施及兩車併行之間隔，致擦撞同向右前方騎乘腳踏車之
    許友輝，使許友輝人車倒地，因頭部外傷合併腦挫傷，經送醫急救，於八十七年
    十二月二十七日下午十一時五十分不治死亡。甲○○於本件車禍發生後，在未被
    有偵查犯罪職權之機關或公務員查知其為犯人前，即主動向接獲報案而至現場處
    理之嘉義市警察局第二分局公園派出所警員侯俊龍自首並接受裁判。
二、案經臺灣嘉義地方法院檢察署檢察官偵查起訴。
      理      由
一、上訴人即被告甲○○固坦承曾於右揭時地發生車禍，惟否認有何過失犯行，辯稱
    ：八十七年十二月二十五日下午六時許，伊騎機車沿嘉義市○○路由南向北行駛
    ，當時是等紅燈，待變綠燈後，伊才剛起動，即被不明車輛擦撞機車右方後視鏡
    ，伊倒向左手邊並暈倒在地上，伊未撞到許友輝云云。
二、查右開事實已據處理現場之員警侯俊龍於偵查中結證：「八十七年十二月二十五
    日下午六時許，在嘉義市○○路一八五之一號附近發生車禍，我到現場時，被告
    甲○○已經站在路旁，跟我說『我撞到那個老人』問渠要怎麼辦：：。」等語（
    偵續一卷第二十五頁背面），侯俊龍於原審勘驗現場時，再次證述：「（問：你
    當初到場時，如何查知被告為本件肇事者？）是被告主動告知我，是他撞到人的
    。」「當時救護車剛到現場」等語（第七十五頁反面）。證人侯俊龍與被告與被
    害人間，並無恩怨仇隙，其證言足堪採信。而被害人許友輝確因本件車禍死亡，
    已據檢察官督同法醫師相驗屍體無訛，填具相驗屍體證明書、驗斷書及勘驗筆錄
    附於相驗卷足憑。被告甲○○於警訊時係供稱：「：：當時我被一輛機車撞到我
    右邊後視鏡，我就重心不穩往左而倒：：。」（相驗卷第三頁背面），於偵查中
    復供稱：「：：我的機車右邊被撞，我倒向左手邊：：。」（相驗卷第十九頁背
    面）「：：我當時是停紅燈變綠燈後，我才剛起動，我被人從後面撞我右邊後視
    鏡，我就往左邊摔過去：：。」（偵續一卷第二十頁背面）云云。惟據被告於偵
    查中供承其騎乘之機車車禍後右後視鏡鏡面與支撐桿接縫處斷裂（相驗卷第二十
    頁第九行），並有照片二幀在卷可按（相驗卷第三十二頁），其所供如果屬實，
    顯見車禍當時，該右後視鏡所承受之重力甚大，則鏡片必然破碎始合常情，惟據
    事發後拍得之照片顯示，該後視鏡僅有輕微之裂痕而已，是被告供稱，係被不明
    車輛自其右後方撞及其機車右後視鏡，並導致其所駕駛之機車往左傾斜倒下云云
    ，與事理有違，並不可採。又事發時間為下午六時二十分許，值下班時刻，事發
    地點為嘉義市○○路○○道路交通事故調查報告表在卷可按，且事發地段交通擁
    擠，車流量甚大，亦據被告供明（相驗卷第四頁第六行、第五頁背面第六行）。
    而事發後現場僅留有一刮地痕長十八點四公尺，此外並無其他刮地痕等情，並據
    到現場處理之警員侯俊龍於八十九年三月四日偵查中證述明確（偵續卷第三十四
    頁），復有道路交通事故調查報告表所附之現場圖在卷可稽。又該十八點四公尺
    之刮地痕，係同一車輛所造成，亦經製作道路交通事故調查報告表之警員張榮峰
    於原審九十年五月十八日勘驗現場時證述甚詳。設若該刮地痕係不明車輛所造成
    ，揆之事發時地屬市區交通擁擠、車流量甚大之情況，該不明車輛竟於接連撞倒
    被害人許友輝及被告，自己並倒地，造成十八點四公尺刮地痕後，猶能在眾目睽
    睽之下，從容逃逸而不留蹤跡，且無其他路人目睹其經過，衡情殊難採信。況事
    發時嘉義市○○路由南往北車道之一八五之一號前，其外側車道正在施工，所有
    車輛只能在內側車道行駛等情，並據警員張榮峰於原審結證明確，復有現場照片
    附卷可按（相驗卷第十二頁上方照片），惟被告竟供稱：其行駛於外側車道云云
    （偵續卷第三十六頁背面第二行），所供顯與事實不符而有隱飾。又該刮地痕之
    起點，距離該路段南邊最近之紅錄燈停止線，有六十七公尺之遙，此據原審於重
    建現場時，諭警測繪現場簡圖在卷可按，惟被告竟供稱：「那時我剛停完紅燈，
    剛起步而已：：」（相驗卷第三頁背面第七行），「我當時是停紅燈變綠燈，我
    才剛起動，就被人從後面撞我右邊：：。」（偵續一卷第二十頁背面第二行以下
    ）云云，其所供又與事實有違。再者，被告就其事發前有無看見被害人許友輝乙
    節，於警訊初供時供稱被害人許友輝係行駛在其右前方云云（相驗卷第三頁背面
    第六行、第四頁第二行），復於九十年一月五日偵查中供稱：「我騎過紅綠燈，
    才看到死者在我前面，：：」云云（偵續一卷第二十六頁第三行），惟被告於第
    二次警訊時，翻異改稱：未發生車禍前並無看見許友輝云云（相驗卷第六頁第五
    行），於八十七年十二月二十七日（相驗卷第二十頁第三行）、八十九年三月四
    日偵查中（偵續卷第三十六頁背面第八行）亦為相同供述，其前後供詞，反覆不
    一。另就如何得知肇事撞及許友輝，先則供稱是路旁商家之人告訴伊云云（相驗
    卷第六頁第二行、同卷第十九頁背面第九行），嗣經檢察官追問該商家之資料時
    ，被告再翻異前供稱：不知道，伊當時猜想是附近商家的人云云（偵續卷第三十
    六頁背面第五行），足見被告所供不實，顯係掩飾其犯罪之說詞。矧本件車禍後
    ，被告機車右後照鏡之掉落處，係在被害人許友輝倒臥所流血跡處之北側附近，
    此有現場照片可考，經原審於九十年五月十八日勘驗現場時，提示命被告辨認後
    ，並據被告供明：「除移動機車外，還有移動腳踏車，其他如照片中的東西都沒
    有移動。」是足以推論被告所騎機車有撞倒被害人許友輝之人車，否則被告所騎
    機車右後照鏡必不致掉落在被害人許友輝倒臥所流血跡處之附近。本件車禍經台
    灣省嘉雲區車輛行車事故鑑定委員會及財團法人成大研究發展基金會鑑定結果，
    雖認本件車禍係不明車輛超速行駛，由後追撞所致云云（見嘉鑑字第八八一九二
    號鑑定意見書及八十九年九月二十日（八九）成大研基建字第一七五四號函附之
    鑑定意見書），惟據台灣省車輛行車事故覆議鑑定委員會覆議認為：因被害人許
    友輝已死亡，僅有被告一方之供詞，且缺乏「不明車輛」之相關資料，對於有無
    「不明車輛」存在存疑，因而無法據予覆議。有該會88、10、07府覆議字第八八
    ○五三五號函在卷可考；再參以上開調查證據之結果，本院認台灣省嘉雲區車輛
    行車事故鑑定委員會及財團法人成大研究發展基金會之鑑定尚無足採。被告聲請
    再向成功大學交通管理系函查行進中之機車被其他較快速之車輛自後撞及之倒地
    傾向，因事實已明，認無必要。
三、按駕駛人應注意車前狀況及兩車併行之間隔，並隨時採取必要之安全措施，道路
    交通安全規則第九十四條第三項定有明文。被告係合法考領有駕駛執照之人，此
    據其供承在卷，是其對於上開規定理應知之，又肇事當時係晴天，路況乾燥、無
    缺陷、無障礙之柏油路面，其視距良好，此亦有道路交通調查報告表在卷可稽，
    足見被告肇事當時並無不能注意之情事，其竟應注意能注意而疏未注意肇致本件
    事故，自應負過失罪責。而被害人確因本件車禍死亡，已如前述，被告之過失與
    被害人之死亡間，顯有相當因果關係。被告所辯係飾卸之詞，不足採信，其犯行
    洵堪認定。
四、核被告所為係犯刑法第二百七十六條第一項之罪。被告於肇事後在未被有偵查犯
    罪職權之機關或公務員查知其為犯人前，即主動向接獲報案而至現場處理之嘉義
    市警察局第二分局公園派出所警員侯俊龍申告其撞到被害人許友輝等情，業據侯
    俊龍於原審證述無訛，並接受本件之裁判，被告嗣否認犯罪，係其訴訟上權利之
    行使，仍無礙其自首之效力，應依刑法第六十二條前段之規定，減輕其刑。原審
    予以論罪科刑，固非無見，惟於判決事實項下未認定被害人之死亡時間，且理由
    項下敘述「揆之力學原理，行進中機車之右後視鏡，為其他速度較快之車輛，由
    後往前撞及者，則該行進中之機車，必係往右傾斜而倒下」云云，殊乏依據，均
    有未合，被告上訴意旨猶執前詞否認犯罪雖不足採，惟原判決既有可議，自應由
    本院將原判決撤銷改判。爰審酌被告係屬初犯，年僅二十三，其過失之程度尚非
    嚴重，犯後尚未與被害人家屬達成和解及其他一切情狀，量處如主文第二項所示
    之刑，並諭知易科罰金之折算標準，以示懲儆矯正。
據上論斷，應依刑事訴訟法三百六十九條第一項前段、第三百六十四條、第二百九十
九條第一項前段，刑法第二百七十六條第一項、第六十二條前段、第四十一條第一項
前段，罰金罰鍰提高標準條例第一條前段、第二條，判決如主文。
本案經檢察官王碧霞到庭執行職務。
中    華    民    國      九十      年      十      月        九        日
                                  臺灣高等法院臺南分院刑事第三庭
                                      審判長法官  黃    崑    宗
                                            法官  林    勝    木
                                            法官  楊    省    三
右正本證明與原本無異。
不得上訴。
                                      法院書記官  陳    嘉    琍
中    華    民    國      九十      年      十      月       十一       日
附錄法條：
刑法第二百七十六條第一項：因過失致人於死者，處二年以下有期徒刑、拘役或二千
                          元以下罰金。


司法院資訊處製作；財團法人民間司法改革基金會備份。
